臺灣桃園地方法院民事判決　　　　　九十四年度訴更字第一號
原　　　告　乙○○
被　　告即
被繼承人之
承受訴訟人　呂昌橖
上列當事人間清償債務事件，於民國九十四年四月十九日言詞辯
論終結，本院判決如左：
    主      文
被告應給付原告新台幣柒拾萬元，暨自民國九十一年一月十三日
起至清償日止，按週年利率百分之五計算之利息。
原告其餘之訴駁回。
本判決第一項於原告以新台幣貳拾伍萬元為被告供擔保後，得為
假執行。
原告其餘假執行之聲請駁回。
訴訟費用由被告負擔伍分之肆，餘由原告負擔。
    事      實
壹、原告方面：
一、聲明：
（一）被告應給付原告新臺幣（下同）七十萬元，及自民國七十
      九年五月七日起至清償日止，按年息百分之五計算之利息
      。
（二）願供擔保，請准宣告假執行。
二、陳述：
    被繼承人呂松淋前於民國七十九年五月九日向原告借調現金
    週轉，原告因呂松淋一再拜託，且為免其信用破產，乃應其
    所請，當日即指示原告之子傅文傑將七十萬元匯入呂松淋指
    定之新竹區中小企業銀行八德分行甲存帳戶，當時呂松淋言
    明，最遲於一年內償還，詎屆期後，屢經原告催討，呂松淋
    均置之不理，並於九十年六月二十二日亡故。而被告為呂松
    淋之繼承人，自應就被繼承人所遺債務負清償之責，為此，
    爰依繼承及消費借貸之法律關係而提起本訴。
三、證據：提出新竹區中小企業銀行匯款副通知書影本、
   本各一件及調解不成立證明書影本二紙為證，並聲請傳喚證
   人甲○○。
貳、被告方面：
（一）聲明：請求駁回原告之訴。
（二）陳述：
      被繼承人呂松淋死亡後，其餘繼承人均拋棄繼承，由被告
      一人繼承。另伊對原告有於上開時日匯入七十萬元呂松淋
      之帳戶等情並不爭執，惟關於匯入款項之原因非必為借貸
      ；再者，伊父親與證人甲○○並不認識，豈有在證人面前
      向原告借貸之理，證人之證述顯違常情。
    理      由
一、按當事人死亡者，訴訟程序在有繼承人、遺產管理人或其他
    依法令應續行訴訟之人承受其訴訟以前當然停止；又第一百
    六十八條所定之承受訴訟人，於得為承受時，應即為承受之
    聲明；他造當事人，亦得聲明承受訴訟，民事訴訟法第一百
    六十八條及第一百七十五條分別定有明文。本件被告呂松淋
    於訴訟繫屬中之九十年六月二十二日死亡，繼承人有呂邱美
    玉、呂玉雪、張紘綸、張至男、呂淑芬、呂昌橖、呂昌熙、
    呂淑華、呂昌杰，有
    玉雪、張紘綸、張至男、呂淑芬、呂昌熙、呂淑華、呂昌杰
    向本院聲明拋棄繼承完畢，並本院九十年度繼字第三九一號
    案卷可資參照，原告聲明繼承人呂昌橖承受訴訟，核無不合
    ，應予准許，合先敘明。
二、原告主張被繼承人呂松淋前於七十九年五月九日以其有急用
    為由，向原告借調現金七十萬元，原告應允遂於當日指示原
    告之子傅文傑將七十萬元匯入呂松淋指定之新竹區中小企業
    銀行八德分行甲存帳戶，當時呂松淋言明，最遲於一年內償
    還，詎屆期後，屢經原告催討，呂松淋均置之不理，並於九
    十年六月二十二日亡故。而被告為呂松淋之繼承人，自應就
    被繼承人所遺債務負清償之責，為此，爰依繼承及消費借貸
    之法律關係而提起本訴等語；被告則以被繼承人呂松淋死亡
    後，其餘繼承人均拋棄繼承，由被告一人繼承。另伊對原告
    有於上開時日匯入七十萬元呂松淋之帳戶等情並不爭執，惟
    關於匯入款項之原因非必為借貸；再者，伊父親與證人甲○
    ○並不認識，豈有在證人面前向原告借貸之理，證人之證述
    顯違常情等語資為抗辯。
三、本件原告前於七十九年五月九日指示第三人傅文傑將七十萬
    元匯入呂松淋設於新竹中小企業銀行八德分行之甲存帳戶內
    ；另被繼承人呂松淋於九十年六月二十二日亡故，而被告為
    其繼承人等情，業為兩造所不爭執，並有原告提出匯款單、
    付，緣係因被繼承人向原告借貸等語，此為被告所否認，並
    以理由欄二後段所載等語置辯，經查：
（一）按債之關係於民法債編修正施行前發生者，除本施行法有
      特別規定外，亦不適用修正施行後之規定；又民法債編修
      正條文及本施行法修正條文自中華民國八十九年五月五日
      施行，民法債編施行法第一條後段及第三十六條第二項可
      資參照。本件原告所主張之消費借貸關係發生時期為七十
      九年五月九日，是以現行民法第四百七十四條、第四百七
      十五條之一及第四百八十一條之規定，於本件法律關係無
      適用餘地，仍應依原告所主張成立消費借貸時期之民法第
      四百七十四條以降之規定及相關判例決之，合先敘明。
（二）次按民事訴訟法第二百七十七條前段規定：「當事人主張
      有利於己之事實者，就其事實有舉證之責任。」；又民事
      訴訟如係由原告主張權利者，應先由原告負舉證之責，若
      原告先不能舉證，以證實自己主張之事實為真實，則被告
      就其抗辯之事實，縱令不能舉證，或其所舉證尚有疵瑕，
      亦應駁回原告之請求；而當事人主張有金錢消費借貸關係
      存在，須就其發生所具備之特別要件即金錢交付及借貸意
      思表示一致，負舉證之責任，最高法院十七年度上字第九
      一七號判例及八十一年度臺上字第二三七二號判決可資參
      照。本件原告主張其與被告之被繼承人呂松淋間就上開款
      項之交付有消費借貸之合意及定有一年之清償期限，此節
      既為被告所否認，揆諸上開說明，原告自應就此事實之存
      在負擔舉證之責。
（三）原告主張其與被告之被繼承人呂松淋間就上開款項之交付
      有消費借貸合意等情，業據證人甲○○於本院九十四年四
      月十九日行言詞辯論程序時證述：「在七十九年五月九日
      上午，我到原告家裡，後來呂松淋也到原告家，原告介紹
      我們認識，當時呂松淋有給我壹張名片，後來呂松淋說他
      有急用，向原告借七十萬元。並且當場寫了帳號給他，要
      原告匯款過去。．．．（本院質以時間已過很久，為何證
      人能清楚記憶時間？）我接到傳票後，有跑去問原告，時
      間是原告告訴我的，才知道法院要問我這件事，我回家後
      並找出這張名片。我只有見過呂松淋一次。」等語綦詳，
      並有證人甲○○所提出被繼承人呂松淋名義之名片影本乙
      紙為證，堪信原告與被繼承人呂松淋間確有七十萬元之消
      費借貸關係存在。而被告雖抗辯證人甲○○上開證述為不
      實，然迄至本院言詞辯論終結前未提出任何事證，足資本
      院審認證人上開證述確有顯然瑕疵而不應採信者，則被告
      空言否認，洵無足採。
（四）原告另主張上開消費借貸關係定有一年之清償期限云云，
      雖亦舉證人李朝金之證述及調解不成立證明書影本二紙為
      證，惟證人甲○○於本院上開言詞辯論期日時已證述：關
      於上開消費借貸關係有無約定清償期限，伊不清楚等語；
      至原告所提出調解不成立證明書影本二紙上，其當事人欄
      雖亦為原告及訴外人呂松淋，但該二紙證明書僅概括記載
      「清償債務」及「債務」事件等語，要難逕認原告即係基
      於上開法律關係所為之調解聲請，此外，原告並未提出其
      他積極事證以實其說，原告此部分之主張自難採信。
四、按消費借貸之借用人應於約定期限內，返還借用物種類、品
    質、數量相同之物；未定返還期限者，借用人得隨時返還，
    貸與人亦得定一個月以上之相當期限催告返還；又給付無確
    定期限者，債務人於債權人得請求給付時，經其催告而未為
    給付；其經債權人起訴而送達訴狀，或依督促程序送達支付
    命令，或為其他相類之行為者，與催告有同一之效力；另遲
    延之債務，以支付金錢為標的者，債權人得請求依法定利率
    計算之遲延利息，但約定利率較高者，仍從其約定利率；另
    繼承人繼承開始時，承受被繼承財產上之一切權利義務，民
    法第四百七十八條前段、第二百二十九條第二項、第二百三
    十三條第一項及第一千一百四十八條本文分別定有明文。承
    上所述，本件原告與被繼承人呂松淋間有七十萬元之消費借
    貸關係，而被告為呂松淋之繼承人，自應就上開債務負擔清
    償之責；又因原告不能證明系爭消費借貸關係為定有一年期
    限者，是以應視為未定返還期限之消費借貸；另原告雖未依
    上開民法第四百七十八條規定一個月以上之相當期限催告被
    告返還，然其已於九十年十一月二十七日以記載兩造間有上
    開法律關係存在為由請求被告給付前揭款項之聲請狀（按原
    告前雖於九十年六月一日即以被繼承人呂松淋為相對人聲請
    本院核發支付命令，惟呂松淋於接獲該支付命令前即已亡故
    ，是以該支付命令之送達自難認有生合法催告之效力）送達
    予被告，被告並於同年十二月十二日收受送達無誤，此有送
    達證書乙紙為證，準此，應認被告自上開收受送達翌日起經
    過一個月後之九十一年一月十三日起負擔遲延給付之責。從
    而，原告請求被告給付七十萬元，暨自九十一年一月十三日
    起至清償日止，按週年利率百分之五計算之利息，為有理由
    ，應予准許。原告其餘逾此部分之請求，即屬無據，應予駁
    回。
五、本件原告勝訴部分，原告陳明願供擔保，聲請宣告假執行，
    核無不合，爰酌定相當擔保金額予以准許。至原告敗訴部分
    ，其假執行之聲請，自失所附麗，應予駁回。本件事證已臻
    明確，兩造其餘之攻擊、防禦方法，核與本案無影響，爰不
    予一一審酌，併予敘明。
據上論結，原告之訴為一部有理由、一部無理由，依民事訴訟法
第七十九條、第三百九十條第二項，判決如主文。
中 　華 　民 　國  　九十四　　年　　五　 月    三    日
                        臺灣桃園地方法院民事第二庭
                            法      官  石有為
以上正本係照原本作成
如對本判決上訴須於判決送達後廿日內向本院提出上訴狀
                            書　記　官　黃棟楠
中 　華 　民 　國  　九十四　　年　　五　 月    三    日
